【裁判字號】    89,易,1433
【裁判日期】    890930
【裁判案由】    誣告
【裁判全文】
臺灣高雄地方法院刑事判決                        八十九年度易字第一四三三號
    公  訴  人  臺灣高雄地方法院檢察署檢察官
    被      告  甲○○
                丙○○
右列被告因誣告案件，經檢察官提起公訴（八十八年度偵字第一九八三０號），本院
判決如左：
    主  文
丙○○未指定犯人，而向該管公務員誣告犯罪，處拘役參拾日，如易科罰金，以參佰
元折算壹日。
甲○○無罪。
    事  實
一、丙○○明知於民國八十七年十二月間自甲○○處所收受，付款人為高雄銀行草衙
    分行，帳號六０八六八─八號，票號ＡＦＰ0000000號，發票人為泛聯科
    技有限公司甲○○，發票日為八十八年二月十八日，票面金額為新台幣（下同）
    五萬元之支票一紙，業已交回其所任職之展大工業有限公司董事長乙○○收執，
    並未遺失，竟於八十八年二月十二日，以上開支票於台北市中山區遺失為由，委
    請甲○○向高雄銀行草衙分行申報掛失止付該支票，同時填具遺失票據申報書，
    未指定犯人，向該管司法警察機關誣告不特定人犯侵占遺失物罪，請求協助偵查
    。嗣於八十八年二月十九日，執票人乙○○向彰化銀行高雄分行提示付款遭退票
    ，始為票據交換所發現，經報警循線查獲上情。
二、案經宜蘭縣警察局宜蘭分局報請臺灣宜蘭地方法院檢察署移轉臺灣高雄地方法院
    檢察署檢察官偵查起訴。
    理  由
壹、被告丙○○有罪部分：
一、右揭事實，業據被告丙○○坦承不諱，並與同案被告甲○○供陳係被告丙○○告
    知上開支票已遺失，要伊與被告丙○○同往掛失止付等語，及證人丁○○於本院
    調查程序時證述當時是有二人前來申請，都是男性，在庭上之被告甲○○是其中
    一個等節互核一致，復有上開支票暨退票理由單、遺失票據申報書、掛失止付票
    據提示人資料查報表均影本各一份附卷可稽，足見被告之自白與事實相符，可採
    為被告論罪之依據，本件事證已臻明確，被告犯行洵堪認定。
二、核被告丙○○所為，係犯刑法第一百七十一條第一項之罪，其利用不知情之甲○○代為辦理掛失止付並填具遺失票據申報書之手續乃屬間接正犯。被告於其所誣
    告之案件，裁判確定前自白，有臺灣高雄地方法院檢察署乙○○刑案資料查註紀
    錄表一紙附卷可憑，應依同法第一百七十二條規定減輕其刑。爰審酌被告因一時
    失慮致罹刑章，且其所申報掛失止付之支票僅有一張，所生危害非鉅，及犯後坦
    認犯行，態度良好等一切情況，量處如主文所示之刑，並諭知易科罰金之折算標
    準，以資懲儆。
貳、被告甲○○無罪部分：
一、公訴意旨略以：被告甲○○係票號ＡＦＰ0000000號（面額五萬元，發票
    日為八十八年二月十八日，付款人為高雄銀行草衙分行）之發票人，明知該支票
    業據其於八十七年十二月間某日借予丙○○使用，並未遺失。詎與丙○○基誣告
    不特定人犯罪之犯意聯絡，於八十八年二月十二日向高雄銀行草衙分行辦理掛失
    止付，並同時填具致警察局之遺失票據申報書，未指定犯人而誣告他人涉犯侵占
    遺失物罪嫌，嗣於八十八年二月十九日執票人乙○○向彰化銀行高雄分行提示付
    款遭退票，為票據交換所發覺，經報警循線而查獲，因認被告甲○○涉有刑法第
    一百七十一條第一項未指定犯人之誣告罪嫌。
二、按犯罪事實應依證據認定之，無證據不得推定其犯罪事實。又不能證明被告犯罪
    者，應諭知無罪之判決，刑事訴訟法第一百五十四條、第三百零一條第一項分別
    定有明文。又認定不利被告之事實，須依積極證據，苟積極證據不足為不利於被
    告事實之認定時，即應為有利於被告之認定，不必有何有利之證據；而事實之認
    定，應憑證據，如未能發現相當證據，或證據不足證明，自不能以推測或擬制之
    方法，以為裁判基礎，最高法院三十年上字第八一六號、四十年台上字八六號分
    別著有判例足供參照。
三、本件公訴人認被告涉有前揭犯嫌，無非係以被告於警訊中供陳係被告丙○○告知
    票據遺失而申辦掛失止付，及有票據交換所退票理由單、系爭支票、遺失票據申
    報書、掛失止付票據提示人資料查報表各一份為其主要論據。訊據被告甲○○固
    坦承有簽發上開面額五萬元支票交付被告丙○○，及與丙○○同往高雄銀行草衙
    分行，由伊辦理掛失止付之手續等事實不諱，惟堅決否認有何未指定犯人誣告之
    犯行，辯稱：是丙○○告知該票據已遺失，並要求伊與之同赴高雄銀行草衙分行
    辦理遺失申報及填寫止付通知，才前去申報，不知票據並未遺失等語。經查，被
    告甲○○因被告丙○○告知前開支票業已遺失，而應被告丙○○之要求與之同往
    高雄銀行草衙分行申辦掛失止付手續等情，業據被告丙○○於本院審理時供承：
    「是我要孫某與我一起去的，申報書也是我要他寫的，孫某不知道票是否真的遺
    失，實際上票我已經繳給公司會計，由其轉交老闆了，是我簽名後再劃掉（指申
    報書上被劃掉之丙○○簽名）等語在卷，核與卷附之遺失票據申報書上申報欄內
    有已遭塗去丙○○之簽名乙節相符，且該遺失票據申報欄上尚留有被告丙○○之
    印文，及被告甲○○已載明「丙○○於台北中山區遺失」等情，足認被告甲○○
    應不知票據並未遺失，而係受被告丙○○之告知始應其要求下方前往申報票據遺
    失無疑，是被告上開所辯，洵非子虛，自難僅以被告有申報票據遺失乙情，即遽
    論被告具有未指定犯人誣告之犯罪故意。此外，復查無其他積極證據足資證明被
    告有公訴人所指未指定犯人之誣告犯行，不能證明被告犯罪，揆諸前揭說明，自
    應為被告無罪之諭知。
據上論斷，應依刑事訴訟法第二百九十九條第一項前段、第三百零一條第一項前段，
刑法第一百七十一條第一項、第一百七十二條、第四十一條，罰金罰鍰提高標準條例
第一條前段、第二條，判決如主文。
中      華      民       國    八十九    年      九      月     三十    日
                               臺灣高雄地方法院刑事第三庭
                                   法  官    柯彩燕
右正本證明與原本無異。
如不服本判決，應於判決送達後十日內，向本院提出上訴狀。
                                   書記官    楊真芬
中    華    民    國      八十九      年      十      月      四      日


司法院資訊處製作；財團法人民間司法改革基金會備份。
